【裁判字號】    89,上易,1342
【裁判日期】    890518
【裁判案由】    竊盜等
【裁判全文】
臺灣高等法院刑事判決                  八十九年度上易字第一三四二號
    上  訴  人
    即  被  告  乙○○
                甲○○
    共      同
    選任辯護人  林淑惠
右上訴人，因竊盜等案件，不服臺灣板橋地方法院，八十八年度易字第二○四三號，
中華民國八十九年一月四日第一審判決（起訴案號：臺灣板橋地方法院檢察署八十八
年度偵字第三六三六號、第九二一三號）提起上訴，本院判決如左：
    主      文
原判決關於乙○○、甲○○部分撤銷。
乙○○、甲○○共同傷害人之身體，各處有期徒刑月，如易科罰金均以佰元折算
壹日。其他被訴竊盜部分無罪。
    事      實
一、甲○○、乙○○與李和達（業經判決確定）於民國八十八年一月十七日晚上七時
    許，分由乙○○騎乘車號ＱＴＱ－八三九號機車搭載甲○○及李和達騎乘車號Ｇ
    ＣＴ－九六一號機車，行經台北縣蘆洲市○○○路○段與中山二路口時，因不慎
    與丙○○所騎乘搭載女子林秀貞之車號ＬＬＹ－七二二號機車相擦撞，甲○○、
    乙○○與李和達三人即基於共同之犯意聯絡及行為分擔，以渠等所騎乘之前揭二
    輛機車，一前一後之方式強行攔下丙○○，待丙○○停車後，即由甲○○強行取
    走丙○○之機車鑰匙，阻止丙○○離去，因而使丙○○無法行使騎乘機車之權利
    ，繼而三人復基於共同傷害之犯意聯絡，分別出拳圍毆丙○○，致使丙○○受有
    左拇指挫傷、指甲緣出血、左前臂上三分之一挫傷各約二‧五公分×一公分及二
    公分×一‧五公分、左枕部頭皮下血腫二公分×二公分×○‧五公分及左肩部瘀
    跡二處各約二公分×一公分及四公分×一‧五公分之傷害。
二、案經丙○○訴由台北縣警察局蘆洲分局移請台灣板橋地方法院檢察署檢察官偵查
    起訴。
    理      由
一、訊據上訴人即被告乙○○供承有於右揭時地毆打告訴人丙○○，告訴人並因而受
    右述傷害之事實。而訊據上訴人即被告甲○○雖否認有於右揭時地毆打告訴人之
    事實，並辯稱：伊是有意思要打告訴人，但未碰到告訴人，反而被追著打云云。
    惟查，告訴人丙○○如何於右開時地遭被告乙○○、甲○○及李和達三人共同毆
    打，並因而受有右述傷害之事實，業據告訴人指訴綦詳，並有診斷證明書乙紙在
    卷可稽。而被告甲○○於偵查中及本院調查時坦承有於右開時地出手毆打告訴人
    ，又被告乙○○及李和達二人於偵查時並均供承與甲○○三人共同毆打丙○○云
    云。另證人林秀貞於偵查時證稱當晚丙○○載伊，行駛蘆洲永安南路要到三重，
    有三名男子分騎二部機車，一部在前，一部在旁將伊二人攔下要打丙○○，先把
    機車推倒並取鑰匙，三人便動手打丙○○云云。且查以告訴人當時一人之力，又
    如何追打被告甲○○，是被告甲○○否認傷害告訴人，要係卸責之詞，不足採信
    ，事證明確，被告二人傷害犯行，均堪認定。至訊據被告乙○○及甲○○於偵審
    時坦承有於右開時地以騎乘之機車一前一後將告訴人騎乘之機車攔下，並由被告
    甲○○將告訴人騎乘之機車鑰匙取下之事實，且據告訴人就此部分之事實指訴綦
    詳，而同案被告李和達於偵查時亦供承有於右開時地將告訴人騎乘之機車攔下之
    事實，並經證人林秀貞於偵查時證述明確，茲查被告乙○○、甲○○及李和達三
    人以機車一前一後強行攔下告訴人騎乘之機車，並由被告甲○○強行取走該機車
    鑰匙，以阻止告訴人離去，並因而使告訴人無法行使騎乘機車之權利，是被告乙○○及甲○○以強暴之手段妨害告訴人行使權利之犯行，事證明確，亦堪認定。
二、核被告乙○○、甲○○所為，均係犯刑法第二百七十七條第一項之傷害罪及第三
    百零四條第一項之強制罪，被告乙○○、甲○○與李和達間，有犯意聯絡及行為
    分擔，均為共同正犯，而被告二人所犯上開傷害罪及強制罪間，有方法結果之牽
    連關係，為牽連犯，應從一重之傷害罪處斷。原審就被告乙○○、甲○○二人上
    述犯行據以論罪科刑，固非無見，惟查，被告乙○○及甲○○係以所騎乘之機車
    一前一後之方式強行攔下告訴人騎乘之機車，並強行取走告訴人機車之鑰匙，共
    同以此強暴之方式，妨害告訴人行使權利，原審認被告二人僅係以強行取走告訴
    人機車鑰匙之方式，妨害告訴人行使騎乘機車之權利，其論斷核與事實不合，尚
    有未洽。是被告二人上訴意旨指摘原審就渠等所犯之傷害罪量刑過重，固無理由
    ，惟原判決關於被告乙○○、甲○○二人傷害部分既有可議之處，自應由本院予
    以撤銷改判。爰審酌被告乙○○、甲○○之素行、犯罪之動機、目的、手段、被
    害人所受之傷害及犯罪後已知所悔悟，態度良好等一切情狀，各量處有期徒刑三
    月，並均諭知易科罰金之折算標準。
三、公訴意旨另略以：被告乙○○、甲○○見告訴人丙○○搭乘路過該處之自用小客
    車逃離現場後，即與李和達共同基於意圖為自己不法之所有，竊取告訴人丙○○
    遺留於現場之外套（內有行動電話、小皮包等物）及車號ＬＬＹ－七二二號機車
    ，嗣並將該機車騎至台北縣五股鄉○○路旁之某一羊肉攤旁，並將之棄置於羊肉
    攤旁之水溝內，致生損害於告訴人，因認被告乙○○、甲○○二人另涉犯刑法第
    三百二十條第一項之竊盜罪嫌云云。
四、按犯罪事實應依證據認定之，無證據不得推定其犯罪事實，又不能證明被告犯罪
    者，應諭知無罪之判決，刑事訴訟法第一百五十四條及第三百零一條第一項分別
    定有明文。至刑法第三百二十條第一項之竊盜罪，係以意圖為自己或第三人不法
    之所有，乘人不注意之際而竊取他人動產為其要件。訊據被告甲○○固供承有於
    右開時地騎走告訴人之機車及取走告訴人之外套，並將該機車騎至台北縣五股鄉
    ○○路旁之水溝內丟棄之事實，惟與被告乙○○均矢口否認有何竊盜犯行，被告
    乙○○辯稱：伊並不知道甲○○何以騎走告訴人之機車，也沒有拿走告訴人之外
    套云云。被告甲○○辯稱：伊因被告對方追著打，一時生氣才將告訴人之機車騎
    走，而外套就在機車旁邊，伊以為是乙○○的，所以也把它撿起來帶走，後來乙○○說不是他的，伊就把機車及外套一起丟在羊肉爐旁之水溝內，伊並沒有竊取
    機車及外套之意思云云。經查告訴人之外套是在與被告乙○○等人互為拉扯時遭
    強力扯下，而外套內放有行動電話一支，並無放有小皮包等情，業據告訴人供述
    在卷，則告訴人之外套既於雙方互為拉扯時被扯下，因而遺置於現場地上，是被
    告甲○○所辯伊騎走告訴人機車時，發現地上遺有外套云云，應屬事實。而查案
    發時間是在晚上，視線不清，雙方於混亂中互為拉扯，而依卷證資料所示，告訴
    人因受被告乙○○等多人毆打而先行逃離現場，被告甲○○並係在被告乙○○及
    李和達離開現場之後始行騎乘告訴人之機車離開，適被告甲○○見地上遺留有外
    套一件，因而不辨所以一併帶走。而查，被告甲○○騎走該機車後，隨即將之棄
    置於台北縣五股鄉○○路旁一羊肉爐攤位旁之水溝內，而依被告甲○○供稱乙○○說外套不是他的，伊就一起丟在水溝內云云，參酌被告乙○○於本院調查時供
  稱外套不是伊的，伊就放在機車上云云，是被告甲○○顯係將告訴人之機車連同
    外套一件併棄置於前揭水溝內，而查被告甲○○騎走告訴人機車之原點距其上揭
    棄置之處相距不遠，被告甲○○等人若有竊取告訴人所有機車等財物之不法意圖
    ，何以於騎乘至不遠處後即將之棄置於水溝內，而非騎走供己使用，且被告甲○○等人亦未將放於機車置物箱內財物（內有林秀貞所有之皮包一只，其內放有現
    金四百元及信用卡、金融卡等物）予以取走，此據告訴人丙○○於本院調查時供
    明在卷。是被告甲○○雖乘機騎走告訴人之機車及取走告訴人之外套，惟其顯無
    不法所有之意圖。其所辯因被丙○○打到，一時氣憤，才將機車騎走，並沒有要
    偷該機車之意思云云，應堪採信。核與刑法竊盜罪之成立要件尚有未合，被告甲○○、乙○○此部分犯行，尚屬不能證明。茲查公訴人起訴之被告乙○○、甲○○竊盜犯行部分既屬不能證明犯罪，原即與被告二人上開論罪科刑部分無何裁判
    上一罪關係可言，況查本件因雙方機車發生擦撞而起衝突，被告等將告訴人機車
    攔下，並取下告訴人機車鑰匙，妨害告訴人行使騎乘機車之權利，僅係為毆打告
    訴人，而非意在竊取財物，原審亦認被告等取走告訴人之機車、外套等物，與被
    告上開有罪部分無何牽連犯之裁判上一罪關係。惟原審未詳加調查審酌，遽認被
    告等騎走告訴人之機車及將告訴人之外套取走行為具有不法所有之意圖，而論以
    竊盜罪，尚有未洽。被告乙○○、甲○○二人執此上訴，為有理由，則原判決關
    於被告乙○○、甲○○二人竊盜部分既有可議，自應由本院予以撤銷，改判被告
    乙○○、甲○○二人此部分無罪。
據上論斷，應依刑事訴訟法第三百六十九條第一項前段、第三百六十四條、第二百九
十九條第一項前段、第三百零一條第一項，刑法第二十八條、第二百七十七條第一項
、第三百零四條第一項、第五十五條、第四十一條，罰金罰鍰提高標準條例第一條前
段、第二條，判決如主文。
本案經檢察官陳吉穗到庭執行職務。
中    華    民    國    八十九    年      五        月      十八        日
                        臺灣高等法院刑事第三庭
                            審判長法  官  張  連  財
                                  法  官  李  英  勇
                                  法  官  張  傳  栗
右正本證明與原本無異。
不得上訴。
                                  書記官  王  秀  雲
中    華    民    國    八十九    年      五        月      十九        日
附錄：本案論罪科刑法條全文
刑法第二百七十七條第一項
傷害人之身體或健康者，處三年以下有期徒刑，拘役或一千元以下罰金。
刑法第三百零四條
以強暴、脅迫使人行無義務之事或妨害人行使權利者，處三年以下有期徒刑、拘役或
三百元以下罰金。
前項之未遂犯罰之。


司法院資訊處製作；財團法人民間司法改革基金會備份。
